# 请教陈版及各位大牛，有关套期保值的问题

提问人：向啊向啊向 时间：2016-08-19 09:35:39
事项描述：一、甲公司预计在 2016 年-2020年期间将发生外汇交易，购销相抵后预计交易额合计为 6700 万美元，基于此交易为背景，为规避汇率波动的风险，在 2015 年 4 月 20 日，与银行签订两年期（即到期日为 2017 年 4 月 21 日），锁定汇率为6.4680的卖出远期外汇合约A。 2015 年底资产负债表日，我们判断该事项为现金流量套期并高度有效，故按照套期保值工具的会计处理，将资产负债表日的即期汇率与锁定汇率之间的变动额计入其他综合收益，假设差额为收益 50 万，即账务处理为 借：套期工具 50 贷：其他综合收益 50 二、由于 2016 年人民币持续贬值，为规避风险，甲公司于 2016 年 8 月 3 日，再次与银行签订一份远期外汇合约B，以6.7020汇率买入 6700 万美元，到期日为2017.04.21。 针对第二个事项，目前甲公司有两种不同的处理意见： 处理方案一：认为远期外汇合约B同样为套期保值工具（即认为远期外汇合约A即为被套期项目），故账务处理如下： 2016.8.3借：其他综合收益 1567.80（6.7020-6.4680）*6700 贷：套期工具 1567.80 2017.4.21借：套期工具 1567.80（反冲到期交割的直接损失）
贷：银行存款 1567.80 由于预计的 6700 万美元交易会延期实现，故在以上处理中没有交易处理，待开始交易后，确认销售收入时借：主营业务收入 贷：其他综合收益 处理方案二：认为远期外汇合约B不应作为套期保值工具，而应作为交易性金融资产（因为没有预期交易为背景认定为被套期项目，且签订远期外汇合约B就是为了弥补亏损），在资产负债表日与到期日将汇率变动的差额计入当期损益 针对以上两种处理，请教陈版主及各位大牛，哪种处理方案更为合理？由于查阅相关资料，国内对套期保值这块的讲解及案例也相对较少，所以烦请各位在提供结论时，能讲述下理论出处，只是想弄明白为什么这样处理？想学习到正确的处理方法！不胜感激

回答人：chenyiwei
应采用第二种做法。衍生工具不能作为被套期项目。
IAS 39.F.2.1 Whether a derivative can be designated as a hedged item Does IAS 39 permit designating a derivative instrument (whether a stand-alone or separately recognised embedded derivative) as a hedged item either individually or as part of a hedged group in a fair value or cash flow hedge, for example, by designating a pay-variable, receive-fixed Forward Rate Agreement (FRA) as a cash flow hedge of a pay-fixed, receive-variable FRA? No. Derivative instruments are always deemed held for trading and measured at fair value with gains and losses recognised in profit or loss unless they are designated and effective hedging instruments (IAS 39.9). As an exception, IAS 39.AG94 permits the designation of a purchased option as the hedged item in a fair value hedge.

提问人：向啊向啊向 时间：2016-08-22 10:50:56
谢谢陈版答复，但是还有一个疑问，如果是按照第二种方案，就可确认为交易性金融资产，但是签订第二份远期外汇合约时，也是仅和银行约定了锁定汇率，到期时再结算。那么在签订合约时，企业并未就该合约向银行支付一个对价，那在交易性金融资产初始确认时，就没有一个初始成本，签订合约时的会计分录应该怎样做呢？期间的公允价值变动应计入公允价值变动损益，到期结算时的会计分录又应该怎样做呢？还请陈版及各大牛帮忙解答，谢谢

回答人：chenyiwei
这说明该项衍生工具的初始公允价值为零，签约时只需在账外备查登记，无需会计处理。 后续存续期间每个资产负债表日确认其公允价值变动并计入损益。 结算时按结算款项借记或贷记银行存款，借记交易性金融负债（或贷记交易性金融资产），差额借记或贷记投资收益；同时将公允价值变动损益的累计金额转入投资收益。